【裁判字號】    91,上更(一),456
【裁判日期】    920520
【裁判案由】    強盜等
【裁判全文】
臺灣高等法院刑事判決                        九十一年度上更(一)字第四五六號
    上  訴  人  臺灣高等法院檢察署檢察官
    被      告  己○○
    選任辯護人  林富村律師
    被      告  丙○○
                丁○○
    右二人共同
    選任辯護人  湯應欽律師
右上訴人因被告強盜等案件，不服臺灣板橋地方法院中華民國八十八年三月十二日第
一審判決（起訴案號：臺灣板橋地方法院檢察署八十六年度偵字第八四七八號），提
起上訴，經判決後，由最高法院發回更審，本院判決如左：
    主  文
原判決關於己○○部分撤銷。
己○○共同意圖為自己不法之所有，以恐嚇使人將本人之物交付未遂，處有期徒刑陸
月，如易科罰金，以參佰元折算壹日。
其他上訴駁回。
    事  實
一、緣丁○○（詳如後述）於民國八十六年四月三日晚間，至乙○○位於台北縣蘆洲
    市○○路一Ｏ一巷三號四樓家中與戊○○及其他不詳之人玩賭四色牌，當日丁○○陸續向乙○○借貸玩賭而賭輸新台幣（下同）十萬七千元，因賭玩間發現四色
    牌中多了一張牌，丁○○嗣後即將此事告知其兄丙○○（詳如後述），並為己○○所知悉，渠等即認乙○○與戊○○有詐賭之嫌，於八十六年四月八日晚間十時
    許，己○○在台北縣蘆洲市○○○路一八五巷六弄二十八號丙○○經營之「阿邱
    檳榔攤」聊天，適戊○○前來索取丁○○積欠之賭債，己○○因之前曾交付一萬
    多元與丙○○合資，交由丙○○至前開乙○○家中玩賭而賭輸，復聞乙○○、戊○○有詐賭行為，即心有不甘，己○○即向戊○○抗議其有詐賭之嫌，要求不能
    收取丁○○積欠之賭債，並令戊○○不得離去，否則讓其好看，並要戊○○通知
    乙○○前來該處，因戊○○未帶電話簿致未能聯絡乙○○，嗣己○○即令丙○○
    之妻甲○○打電話叫乙○○前來上開檳榔攤，再令丁○○騎車找乙○○前來，經
    由丁○○前往乙○○住處告知後，乙○○旋於當日晚間十一時二十分許由其友人
    陳添貴搭載共同前往上開檳榔攤，因乙○○由其友隨同前來，且乙○○、戊○○
    均否認有詐賭情事，己○○又指示丁○○前往台北市○○○路附近慶昌橋下某檳
    榔攤，向該處之人表示「阿銘」有事需要幫忙，該處有六名不詳年籍姓名之成年
    犯意之聯絡，意圖為自己不法之所有，藉詞戊○○、乙○○詐賭，致其等前後共
    賭輸一百零三萬元，嚇令戊○○、乙○○二人須賠償一百零三萬元，否則要對其
    「放炮」（即開槍），其中一人並至檳榔攤內持丙○○所有之菜刀一把，抵著乙○○頸部，且喝令在場之人不許離開，惟戊○○、乙○○二人否認詐賭並拒絕賠
    償，己○○聞後不悅，即以腳踢戊○○（未成傷），其餘六名男子則分別持椅子
    、或徒手上前毆打戊○○（未成傷）及乙○○，己○○復自動降價要戊○○、乙○○各分攤五十萬元，其中三人並持蔡刀強將乙○○押至檳榔攤後巷空地繼續毆
    打，剝奪乙○○之行動自由，同時恫稱必須交付賠款，否則對其不利，致使戊○○、乙○○心生畏懼，而未達於不能抗達於不能抗拒之程度，惟因未攜款在身並
    未付款，適原搭載乙○○前往檳榔攤並已離去之陳添貴因恐生事端，以行動電話
    與乙○○聯絡，乙○○即告知須付款五十萬元予己○○等人，並委由陳添貴代為
    籌款，因一時無法籌得款項，該三人又繼續毆打致乙○○體力不支而倒地，致乙○○受有左耳挫傷及瘀傷、右頂部頭皮下血腫、右下背部挫傷等聲，嗣見僅一不
    詳姓名之人在旁，即趁隙逃離該處。另己○○與其餘不詳年籍之男子，仍延續恐
    嚇取財之意思，要戊○○交付五十萬原，戊○○仍不從，其中不詳年籍之二人乃
    將戊○○強押上戊○○之車號ＫＩ－四六六七號自小客車上，並由其中一人開車
    ，在台北市區內繞行，剝奪戊○○之行動自由，於車上繼續迫令戊○○付款，見
    戊○○手上有勞力士手錶，遂自行決意典當手錶取款，另打電話約己○○與丙○○在三重交流道附近上車，即驅車至台北市○○路大鼎當舖，由該不詳年籍之二
    人帶同戊○○下車典當手錶，得款六萬元，並自行取走，嗣己○○命丙○○先行
    回去，己○○等人繼續繞行，至台北市○○街附近，叫該不詳年籍之二人下車離
    去，並由己○○繼續開車，至嗣翌日即四月九日上午六時許，始將戊○○載回上
    開檳榔攤後，己○○為達其恐嚇取財之目的，脅迫戊○○必須簽下承認詐賭騙取
    一百零三萬元，並放棄丁○○賭輸之十萬零七千元賭債之承諾書，否則不讓戊○○離去，戊○○迫於無奈簽下承諾書，而行無義務之事，己○○始放行離去。迄
    於同年四月十日晚間八時許，經戊○○、乙○○報警後在台北縣蘆洲市○○○路
    一八五巷六弄二十八號（阿秋檳榔攤）查獲己○○。
二、案經被害人戊○○、乙○○訴由台北縣警察局三重分局報請台灣板橋地方法院檢
    察署檢察官偵查起訴。
    理  由
一、訊據上訴人即被告己○○固坦承於右揭時地與被害人乙○○、戊○○因解決賭債
    之事發生爭執，並以腳踢打戊○○，惟矢口否認有何恐嚇取財犯行、妨害自由犯
    行，辯稱：伊並未向乙○○、戊○○恐嚇索財一百零三萬，伊是說伊以前曾輸一
    百零三萬，又承諾書係戊○○自願簽的，寫承諾書是要他承認有詐賭，抵銷賭債
    十萬七千元，伊並未脅迫戊○○，從頭至尾是要他們買豬腳麵線給伊等過運，事
    情就算了云云。經查：
  (一)右揭事實業據被害人乙○○、戊○○於警訊、偵審中指述綦詳，核與同案被告丙○○、丁○○供述之情節大致相符，並有乙○○提出之診斷證明書、戊○○簽署
    之承諾書在卷，及菜刀一把扣案可資佐證。
  (二)據被告己○○於警訊、偵審中先後坦承因認一百零三萬元係告訴人詐賭所得，故
    準備毆打告訴人，八十六年四月八日確囑丁○○前往邀集上開六名不詳姓名者前
    來「阿邱檳榔攤」，其本人亦曾毆打腳踢告訴人戊○○，另乙○○則係遭該不詳
    姓名者毆打等語（見偵查卷第四頁背面、第三八頁背面、第七七頁正面、原審卷
    第一三一頁背面、第一七五頁正面）；被告丙○○於警訊中陳稱因其胞弟丁○○
    與告訴人等賭博輸錢，懷疑告訴人等詐賭而告知己○○，己○○乃起意向告訴人
    等勒索一百零三萬元，當天己○○及該等不詳姓名者均動手毆打告訴人等情（見
    偵查卷第十頁背面、第十一頁）；被告丁○○於警訊中亦供稱八十六年四月八日
    依己○○指示邀集上開不詳姓名者六人前來「阿邱檳榔攤」，當天己○○確毆打
    戊○○，該等不詳姓名者則恐嚇告訴人等，並持刀抵住乙○○頸部及持椅子毆打
    乙○○等情（見偵查卷第十四頁正、背面、第十五頁正面），足見與告訴人之指
    訴情節相符，殊足佐證告訴人指被告己○○於八十六年四月八日確以告訴人等詐
    賭為由，藉端邀集上開六不詳姓名者共同以圍毆、恐嚇之方式向告訴人等索取一
    百零三萬元一節非虛。
  (三)次查上開不詳姓名者中二人，將戊○○強拉至其所有小客車上之前，已事先告知
    己○○，並留下聯絡之電話，而己○○亦告知「請人家喝咖啡就好，不要對人家
    怎麼樣」等情，業據證人甲○○於原審證述明確（見原審卷第一八八頁正面），
    足徵己○○已知悉戊○○遭強拉上車於事前。俟該二不詳姓名者與己○○聯絡後
    ，己○○即偕同丙○○至中山高速公路三重交流道附近上車會合，旋同車將戊○○載往當舖典當手錶，嗣丙○○並中途下車等情，亦為己○○、丙○○所自承（
    見偵查卷第六頁正面、背面、第十一頁正面、原審卷第一三五頁正面），丙○○
    中途下車後，該二不詳姓名者即下車離去，由己○○駕車搭載戊○○返回該檳榔
    攤等情，亦經己○○及告訴人戊○○分別陳明（見偵查卷第六頁正面、第一七頁
    正面），則就被告己○○於戊○○遭不詳姓名者強拉上車之初，既已知情，嗣於
    不詳姓名者聯絡後，再於三重交流道附近上車與該不詳姓名者會合，搭載戊○○
    繼續繞行台北市，其於該等不詳姓名者下車後接手駕駛戊○○之車，搭載戊○○
    駛回檳榔攤等情觀之，足認被告己○○與該等不詳姓名者強拉戊○○上車，剝奪
    戊○○之行動自由之犯行，有相互利用彼此行為，其與該不詳姓名者間有犯意聯
    絡，及行為分擔，殊堪認定，應負共同正犯之責。
  (四)又據被告己○○於偵查中先供稱：「一百零三萬是被蔡、邱二人詐賭贏去的，我
    輸約五十萬元」（見偵查卷第三八頁背面），其後復坦承：「一百零三萬元是伊
    索取的」、「只是形式上如此寫，但實際上我們不會去收」、「我也有出資一萬
    多元交給丙○○去賭，但也賭輸，是因乙○○詐賭，因詐賭其負責人應出面解決
    ，所以我一時衝動」等語（分別見偵查卷第六九頁正面、第七六頁正面），足見
    被告己○○確有恐嚇取財及妨害自由之犯行。又被告己○○自承輸一萬多元，卻
    出言索取一百零三萬元，其具不法所有之意圖甚明。茍如被告己○○所辯係僅要
    被害人買豬腳麵線去霉運，焉須另召六名不詳之人前來加暴行於被害人？復焉須
    索取一百零三萬元之高額款項？是被告己○○否認犯行，所辯各情節，要係卸責
    之詞，委無可採。本件事證明確，被告己○○之犯行堪以認定。
二、被告己○○向戊○○、乙○○藉詞詐賭，以恐嚇、妨害自由之方法，意圖索取一
    百零三萬元，因戊○○、乙○○均未攜款致未得逞，而被害人乙○○被三名不詳
    姓名之人強帶至檳榔攤後方毆打，竟尚能逃離現場，戊○○被押上車之前，尚能
    將其手錶交與丙○○之妻甲○○保管，且被押上車繞行台北市途中尚能打電話向
    丙○○之妻借票，及曾因胃痛，被告己○○尚能買藥給其服用（均如後述），足
    見戊○○當時尚未至不能抗拒，核其所為，係犯刑法第三百四十六條第三項、第
    一項之恐嚇取財未遂罪，公訴人認係犯刑法第三百四十六條第三項、第二項（論
    罪又認係犯恐嚇得利既遂罪）之罪，容有未洽，起訴法條應予變更。至該不詳姓
    名之人將戊○○載往當舖典當手錶得款六萬元，並取走六萬元，且係該二人提議
    要當手錶，已據戊○○證稱在卷（見原審卷第六六頁正面、背面），被告己○○
    既未參與提議典當手錶，復未分贓當款，顯見其對於典當手錶一節，並無犯意聯
    絡，及行為分擔，自難令負恐嚇取財既遂罪。又被告己○○與該六名不詳姓名之
    二人共同強押戊○○上車繞行台北市區，剝奪其之行動自由，另其中不詳姓名之
    人持菜刀抵住被害人乙○○頸部，喝令不許離去，復將乙○○押往檳榔攤後方空
    地毆打，剝奪其之行動自由，核係犯以刑法第三百零二條第一項之妨害自由罪；
    其等以一個恐嚇行為同時向戊○○、乙○○不法索財，及同時剝奪戊○○、乙○○之行動自由，均係一行為同時觸犯數罪名之想像競合犯，應各從一個恐嚇取財
    未遂罪、妨害自由之重罪處斷，公訴人認被告己○○係基於概括犯意之先後二犯
    行，尚有未洽。另被告己○○與六名不詳之人圍毆乙○○成傷，尚犯刑法第二百
    七十七條第一項之傷害罪；又其脅迫戊○○簽署承諾書，係犯同法第三百零四條
    第一項之強制罪，公訴人雖漏未論及，惟公訴人之起訴犯罪事實中既已表明，本
    院自得併予審究，附此敘明。至被害人戊○○雖指陳遭打傷，惟並未提出驗傷單
    證明其傷情，自難認被告己○○有此部分傷害之犯行，此部分公訴人認與論罪部
    分有裁判上一罪之關係，自不另為無罪之諭知。被告己○○與六名年籍不詳之成
    年男子就上開恐嚇取財未遂罪、妨害自由罪、傷害罪間有犯意聯絡及行為分擔，
    應論以共同正犯。又被告己○○所為上開傷害、妨害自由、強制等犯行，均係為
    達到恐嚇取財之目的，是所犯四罪間有方法結果之牽連關係，應從一重罪之恐嚇
    取財未遂罪處斷。其實施犯罪而未取得財物，為未遂犯，應依刑法第二十六條前
    段減輕其刑。
三、原判決對被告己○○論罪科刑，固非無見，惟查：(一)前開六名不詳之人中有人持
    刀抵住乙○○頸部，喝令不許離去，嗣又將乙○○押往檳榔攤後方圍毆，被告己○○與該六名不詳姓名之二人共同強押戊○○上車繞行台北市區，均有剝奪戊○○、乙○○之行動自由，所犯之刑法第三百零二條第一項之妨害自由罪，有犯意
    聯絡及行為分擔之共同正犯關係，原判決竟認無共同正犯關係，即有未當，公訴
    人指摘原判決此部分不當為有理由；(二)原判決認被告己○○等人對傷害乙○○之
    行為，另犯刑法第二百七十七條第一項之傷害罪，然對乙○○受有如何之傷情，
    並未敘明，亦有未合；(三)被告行為後，刑法第四十一條業於九十年一月十二日修
    正公布施行，修正後之刑法第四十一條第一項規定，法定刑為五年以下有期徒刑
    之罪，經宣告六個月有期徒刑、拘役者得易科罰金，此項規定有利被告，原判決
    未及適用，同有未洽。被告己○○否認犯罪雖無理由，原判決既有可議，自應由
    本院撤銷改判。爰審酌被告己○○貪圖不法利益，藉詞被害人詐賭，向被害人恐
    嚇取財，致犯刑章，並參酌尚未得款，且犯罪後已與被害人乙○○、戊○○達成
    和解，有和解書附於偵查卷內可稽，及其他一切情狀，量處有期徒刑六月，並諭
    知易科罰金之折算標準。扣案之菜刀一把，係丙○○所有，非被告己○○所有，
    爰不宣告沒收。
四、公訴意旨另以：被告己○○於不詳年籍之男子二人強押戊○○上車後，至高速公
    路三重交流道時再上車會合後，將戊○○押往台北市○○路二五九號之鼎大當舖
    ，脅迫戊○○典當手錶一只，戊○○無法抗拒，乃依其指示而典當手錶，己○○
    等人並將典當所得之六萬元強行取走，因認被告己○○另犯懲治盜匪條例第五條
    第一項第一款之強盜罪嫌；經查，該不詳年籍之男子二人強押戊○○載往當舖典
    當手錶，係該二人提議要當手錶，且將典當所得之六萬元強行取走，並非己○○
    押往典當等情，已據戊○○證稱在卷（見原審卷第六六頁正面、背面，本院上更
    一卷第一二八頁），而戊○○於遭強押在台北市區繞行之時，尚且打電話向丙○○之妻甲○○借支票，此觀之戊○○陳稱：「因車上的人要我拿錢，我身上沒錢
    ，我跟丙○○是好朋友，才跟丙○○借支票」等語甚明（見原審卷第一五四頁背
    面），足見此時係該二名年籍不詳之男子自行起意向戊○○索財，否則戊○○怎
    會又向被告丙○○之妻借支票以求脫身？再據戊○○陳稱：「其中一人押我下車
    ，跟當鋪老闆說我詐賭要拿錶來當，押我下去的人我不認識，當了六萬元，老闆
    原本要將錢給我，但帶我進去的人就把錢先行拿走」、「之前沒有說要帶伊去當
    東西」、「是開車那個年輕人帶伊下去當鋪，伊不曉得要當東西」等語（見原審
    卷第一九０頁背面），是戊○○既未目睹被告己○○與該名男子分贓，下車前亦
    不知要去典當手錶，則被告己○○辯稱不知當手錶之事，應堪採信。綜上所述，
    被害人戊○○遭強押上車並要求典當手錶一節，應係該二名年籍不詳男子自行起
    意所為，自難因戊○○事後撥打電話給被告丙○○，被告己○○與丙○○前往會
    合上車，即認被告己○○有盜匪之犯行，惟公訴人認被告此部分犯行與上開有罪
    部分有方法結果之牽連關係，爰不另為無罪之諭知。
五、公訴意旨又以被告己○○於同年四月九日上午七時許，恐嚇戊○○須於九日下午
    五時許，先準備二十萬元，否則將對其不利，因認被告己○○涉有恐嚇得利既遂
    罪嫌（應係恐嚇取財未遂之誤，已如前述）。惟經訊據被告己○○堅決否認有恐
    嚇戊○○須於九日下午五時許準備二十萬元，辯稱：是戊○○自己說要付二十萬
    元等語。經查，此部分事實除據被害人戊○○指述外，並無其他積極證據足資佐
    證，且據丙○○於原審亦證稱：是戊○○自己要賠（見原審卷第一七三頁）；而
    被害人戊○○並未在九日下午五時許準備二十萬元予被告己○○，被告己○○事
    後亦未向戊○○索取二十萬元，是被害人戊○○指述被告己○○恐嚇其必須準備
    二十萬元，否則將對其不利一節，尚無旁證可佐，自不能憑其片面指訴即認被告
    己○○有上開犯行。此外，復查無其他積極證據足認被告己○○確有為上開犯行
    ，惟公訴人認此部分與被告前開有罪部分有方法結果之牽連關係，爰不另為無罪
    之諭知。
六、公訴意旨又以被告己○○於同年四月十日晚間八時許，在上開「阿秋檳榔攤」以
    言語恐嚇戊○○、乙○○，認被告己○○有涉有恐嚇得利既遂犯行（應係恐嚇取
    財未遂之誤，已如前述）。惟據證人甲○○於原審證稱：「四月十日當天下午戊○○有打電話來，叫我約己○○到店裡，要拿錢給己○○」、「是戊○○打電話
    來問人到齊了沒，後來戊○○跟乙○○一起來，只有己○○在，丙○○跟丁○○
    事隔一會兒才到，講了一會警察就來了」等語（見原審卷第一八九頁正面、背面
    ），足見當天被害人已報警，並要約被告等人到場，待被告等人到場後，即通知
    警察逮捕，自難認被告等人又事先謀議向被害人恐嚇取財，且被告到齊後警察隨
    即前來逮捕被告，在此短暫時間內，亦難認被告己○○有以何種方式恐嚇被害人
    ，且除被害人之指述外，亦查無其他積極證據足認被告己○○有公訴人所指此部
    分犯行，惟公訴人認此部分與被告己○○前開有罪部分有方法結果之牽連關係，
    爰不另為無罪之諭知。而被告己○○既無上開犯行，則亦難認被告丁○○、丙○○同有上開犯行。
七、公訴意旨略以：被告丁○○與戊○○、乙○○間因賭博生有糾紛，因不甘金錢受
    損，於八十六年四月八日晚間十一時許，夥同被告丙○○、己○○（已如前述）
    與其他六名年籍不詳之男子，誘騙戊○○及乙○○前往上開「阿秋檳榔攤」，恐
    嚇戊○○、乙○○須交付一百零三萬元，否則將對其等不利。又因戊○○不願交
    付一百零三萬元，由二名年籍不詳之男子將戊○○強押上車，於高速公路三重交
    流道旁與己○○、丙○○會合後，將戊○○押往鼎大當舖典當手錶，致戊○○無
    力抗拒乃依其指示而為，翌日七時許一行人再強迫戊○○簽下承諾書，並恐嚇戊○○須於九日下午五時許，先準備二十萬元，始放戊○○離去，帶於同月十日晚
    間八時許，己○○、丙○○、丁○○與葉添發（已死亡，經判決公訴不受理）四
    人，又與戊○○及乙○○約於上開「阿秋檳榔攤」解決金錢糾紛，己○○及葉添
    發又以言語恐嚇戊○○及乙○○，致渠等心生畏懼，因認被告丁○○、丙○○涉
    有刑法第三百四十六條第二項、第三項（應係恐嚇取財未遂之誤）、第三百零二
    條第一項之罪嫌；經查：
  (一)按犯罪事實應依證據認定之，無證據不得推定其犯罪事實，刑事訴訟法第一百五
    十四條定有明文，又告訴人之告訴，係以使被告受刑事訴追為目的，是其陳述是
    否與事實相符，仍應調查其他證據以資審認；且認定不利於被告之事實，須依積
    極證據，苟積極證據不足為不利於被告事實之認定時，即應為有利於被告之認定
    ，更不必有何有利之證據；又認定犯罪事實所憑之證據，無論係直接證據或間接
    證據，其為訴訟上之證明，須於通常一般之人均不致有所懷疑，而得確信其為真
    實之程度者，始得據為有罪之認定，倘其證明尚未達到此一程度，而有合理之懷
    疑存在，復無其他調查途徑可尋，法院即應為無罪之判決，最高法院五十二年台
    上字第一三００號判例、三十年上字第八一六號判例及七十六年台上字第四九八
    六號判例分別著有判例可資參照。
  (二)公訴人認被告丁○○、丙○○涉有上開犯嫌，無非係以告訴人戊○○、乙○○之
    指述、證人陳添貴之證言，及承諾書、贓物認領保管收據、鼎大當鋪典票、診斷
    證明書各一紙附卷，以及扣案菜刀一把，為論斷之依據。經訊據被告丁○○、丙○○均堅決否認有何恐嚇取財、妨害自由、盜匪之犯行，被告丁○○固不否認有
    依己○○之指示至慶昌橋下找六人到場，辯稱：事發當時伊不在現場，是伊大嫂
    打電話給他，他才前去叫乙○○，伊與己○○並無犯意聯絡，亦無恐嚇、戊○○
    、乙○○要一百零三萬，亦無其他恐嚇、傷害、妨害自由或盜匪之犯行等語。被
    告丙○○辯稱：係己○○說要一百零三萬元，伊並未與己○○事先說好，伊也未
    動手打人，典當手錶伊不知情，並無恐嚇取財、妨害自由、傷害、盜匪之犯行等
    語。
  (三)查被害人戊○○到達上開「阿秋檳榔攤」時，被告丁○○並不在現場，因己○○
    欲尋乙○○一起討論賭債之事，才打電話叫丁○○前來檳榔攤，再去叫乙○○前
    來等情，經同案被告己○○、丙○○供述無誤，並經被害人戊○○、乙○○陳述
    屬實，顯見丁○○對當日戊○○準備前來收賭債一節，並不知情，自難認被告丁○○與其他被告基於共同犯意聯絡，誘騙戊○○、乙○○前來「阿秋檳榔攤」。
    又被告丁○○係被告己○○要求下，始前往台北市○○○路慶昌橋下找人幫忙，
    其僅稱「阿銘」有事需要幫忙，並未告知渠等如何加害被害人，且該六名男子到
    達後，旋與被告己○○共同恐嚇戊○○、乙○○，並出手毆打戊○○、乙○○二
    人，復自行持刀抵住乙○○之頸部，及強押乙○○至檳榔攤後方圍毆，被告丁○○、丙○○並未動手傷害戊○○、乙○○，亦未出言恐嚇戊○○、乙○○二人等
    情，亦據被害人戊○○、乙○○多次陳述無訛。而出口要一百零三萬元是被告己○○所為，此不惟已據己○○於偵查中坦稱：伊因一時衝動才出口要一百零三萬
    ，是因個人開口要的（見偵查卷第七六頁），且與被害人戊○○、乙○○指訴情
    節相符（見本院上更一卷第六七頁、第一三０頁），被告丁○○、丙○○尚不知
    何以要一百零三萬元，復參以己○○指示劉瑞松找人前來幫忙之情，足見恐嚇索
    取一百零三萬元係被告己○○一人自行起意所為，難認被告丁○○、丙○○與被
    告己○○就恐嚇取財一百零三萬元、傷害、妨害自由之犯行，有犯意聯絡，及行
    為分擔，自不能令與被告己○○負共同正犯之罪責。
  (四)又據被告丁○○供稱：伊於四月九日凌晨二時許，見人群散去，伊才趕快騎機車
    回家，伊並不知戊○○被押走典當手錶之事（見偵查卷第十四頁、十五頁），及
    被告丙○○係因戊○○遭二名年籍不詳男子押走途中並打電話來借支票，才與己○○前往與戊○○會合等情觀之，應認強押戊○○、典當手錶等犯行，實係該二
    名年籍不詳男子單獨起意所為（已如前述），至被告丙○○雖事後與被告己○○
    同至三重交流道附近與戊○○同車復前往點當手錶，惟被告丙○○上車後並未講
    任何話，戊○○即被載往當舖，嗣丙○○問欲前往何處，曾遭怒罵，且途中戊○○胃痛，己○○、丙○○曾買藥予戊○○服用之情，已據戊○○證稱在卷（見原
    審卷第一九０頁、本院上更一卷第三一頁、第七０頁）；又據被害人戊○○與被
    告丙○○有十幾年之交情，其被押上車後，因身上無錢，曾打電話向丙○○之妻
    甲○○借支票，業據戊○○、己○○供稱在卷（見原審卷第一九０頁），則戊○○於被強押上車後，尚能打電話向丙○○之妻甲○○借支票，果如被告丙○○有
    參與妨害自由、典當行為，何以仍向其妻借票？何以尚購買胃藥以供服用？足見
    被告丙○○並未參與剝奪戊○○行動自由之犯行。自不能令負共同妨害自由之罪
    責。是不能證明被告丁○○、丙○○有何妨害自由犯行，是公訴人所指被告丁○○、丙○○涉有妨害自由之犯嫌，尚屬不能證明。
  (五)據被害人戊○○於原審指稱：「放我走之前，己○○叫我寫一張承諾書」等語（
    見原審卷第五七頁），復觀之扣案承諾書上除戊○○之簽名外，僅有被告己○○
    之簽名，並無被告丁○○、丙○○二人之任何字跡，應認係被告己○○單獨以脅
    迫之方式使戊○○行無義務之事，難認被告丁○○、丙○○與被告己○○就此妨
    害自由部分犯行，有何犯意聯絡或行為分擔。
  (六)綜上所述，查無其他積極證據足認被告丁○○、丙○○涉有公訴人所指上開犯行
    ，既不能證明被告丁○○、丙○○犯罪，則原審依上開說明，為被告丁○○、丙○○無罪之諭知，並無不合。
八、公訴人上訴意旨另以：被告丁○○事前出面邀請被害人乙○○到場，復依己○○
    之指示，前往找來不詳姓名之人到場幫忙，且於被害人被打時在場觀看；被告丙○○於被害人被打、恐嚇時始終在場，且於己○○放走戊○○命其書立承諾書時
    在場助勢，認被告丁○○、丙○○二人與被告己○○間有犯意聯絡，行為分擔，
    應論以共同正犯等情；惟查被告丁○○、丙○○二人與被告己○○間並無犯意聯
    絡及行為分擔之理由，已詳敘於前，而本件案發地點之檳榔攤係被告丙○○所有
    ，其在自己經營之檳榔攤內自屬常情，不能僅因被害人戊○○、乙○○於遭被告
    己○○等人不法侵害時在場，即認其係在場助勢，而與被告己○○間有犯意聯絡
    ，行為分擔，應論以共同正犯，是公訴人此部分之上訴無理由，應予駁回。
據上論斷，應依刑事訴訟法第三百六十九條第一項前段、第三百六十四條、第二百九
十九條第一項前段、第三百條、第三百六十八條、刑法第二條第一項但書、第二十八
條、第三百四十六條第三項、第一項、第二十六條前段、第二百七十七條第一項、第
三百零二條第一項、第三百零四條第一項、第五十五條、第四十一條第一項前段，罰
金罰鍰提高標準條例第一條前段、第二條，判決判決如主文。
本案經檢察官劉永清到庭執行職務。
中      華      民      國    九十二    年      五      月    二十      日
                              臺灣高等法院刑事第二十庭
                                  審判長法  官  葉  麗  霞
                                        法  官  李  錦  樑
                                        法  官  李  春  地
右正本證明與原本無異。
如不服本判決，應於收受送達後十日內向本院提出上訴書狀，其未敘述上訴之理由者
並得於提起上訴後十日內向本院補提理由書（均須按他造當事人之人數附繕本）。
                                        書記官  柳  秋  月
中      華      民      國    九十二    年      五      月    二十二    日
附錄：本案論罪科刑法條全文
中華民國刑法第三百四十六條第三項、第一項
意圖為自己或第三人不法之所有，以恐嚇使人將本人或第三人之物交付者
，處六月以上五年以下有期徒刑，得併科一千元以下罰金。
前二項之未遂犯罰之。


司法院資訊處製作；財團法人民間司法改革基金會備份。
